【裁判字號】    97,訴,756
【裁判日期】    970818
【裁判案由】    侵權行為損害賠償
【裁判全文】
臺灣高雄地方法院民事判決               97年度訴字第756號
原      告  乙○○
            丙○○
被      告  甲○○
上列當事人間侵權行為損害賠償事件，本院於民國97年8 月4 日
言詞辯論終結，判決如下：
    主  文
被告應給付原告乙○○新台幣肆拾玖萬貳仟柒佰陸拾貳元及自民
國九十六年十二月二十日起至清償日止，按週年利率百分之五計
算之利息。
被告應給付原告丙○○新台幣壹拾柒萬捌仟柒佰拾元及自民國
九十六年十二月二十日起至清償日止，按週年利率百分之五計算
之利息。
原告其餘之訴駁回。
訴訟費用由原告乙○○負擔百分之三十七，由原告丙○○負擔百
分之十三，餘由被告負擔。
本判決第一項於原告乙○○以新台幣壹拾陸萬元供擔保後，得假
執行；但被告如以新台幣肆拾玖萬貳仟柒佰陸拾貳元供擔保後，
得免為假執行。
本判決第二項於原告丙○○以新台幣陸萬元供擔保後，得假執行
；但被告如以新台幣壹拾柒萬捌仟柒佰拾元供擔保後，得免為
假執行。
原告其餘假執行之聲請駁回。
    事實及理由
一、原告主張：被告於民國95年7 月10日下午，駕駛其所有車牌
    號碼ZB-7228 號自小客車（下稱系爭車輛），沿高雄縣阿蓮
    鄉台19線甲線省道由北往南方向行駛，於同日下午4 時7 分
    許，行經高雄縣阿蓮鄉○○路○○道58.5公里處，貿然以時
    速80至90公里之速度超速行駛，因車速過快，致失控撞上位
    於該省道路旁原告乙○○經營之「大阿蓮檳榔攤」（下稱系
    爭檳榔攤），適原告丙○○與訴外人顏旺進正在該檳榔攤內
    聊天，其等均遭被告所駕駛之系爭車輛撞擊，顏旺進因此不
    治身亡，丙○○則受有右肱骨骨折及顏面撕裂傷5 公分等傷
    害（下稱系爭傷害），乙○○之檳榔攤並因而毀損，乙○○
    受有支出檳榔攤修復費用新台幣（下同）556,111 元之損害
    ，另受有減少營業收入之損害33萬元，共計受損886,111 元
    。丙○○係乙○○之子，案發時受乙○○僱用經營檳榔攤，
    每月薪資25,000元，因本件事故受傷而受有支出醫藥費68,8
    31元，及因需休養一年進行復健無法工作之減少工作收入損
    害30萬元，並受有非財產上損害15萬元，合計受損518,831
    元。爰依侵權行為之法律關係，請求賠償上開損害及給付法
    定遲延利息，並聲明：(一)被告應給付丙○○518,831 元及自
    起訴狀繕本送達翌日起至清償日止，按週年利率5 ％計算之
    利息；(二)被告應給付乙○○886,111 元及均自起訴狀繕本送
    達翌日起至清償日止，按週年利率5 ％計算之利息；(三)願供
    擔保，請准宣告假執行。
二、被告抗辯：伊對於過失肇事及丙○○請求之醫藥費用均不爭
    執，惟丙○○已請領強制險75,481元應予扣抵，而丙○○請
    求之工作損失、精神慰撫金，及乙○○請求之檳榔攤修復費
    用及營業損失均屬過高。並聲明：(一)原告之訴及其假執行之
    聲請均駁回；(二)如受不利判決，願供擔保，請准宣告免為假
    執行。
三、兩造之不爭執事項及爭執事項：
  (一)不爭執事項：
    1.被告於95年7 月10日下午，駕駛系爭車輛，沿高雄縣阿蓮
      鄉台19線甲線省道由北往南方向行駛，於同日下午4 時7
      分許，行經高雄縣阿蓮鄉○○路○○道58.5公里處，以時
      速80至90公里之速度超速行駛，因車速過快，致失控撞上
      位於該省道路旁原告乙○○經營之系爭檳榔攤，適在場之
      丙○○被系爭車輛撞擊，因而受有系爭傷害，乙○○之檳
      榔攤亦受有毀損（下稱系爭交通事故），並有刑事判決1
      份、診斷證明書3 份、相片46張附卷可稽（詳本院96年度
      岡調字第93號卷【下稱調字卷】第7 頁至第15頁、本院卷
      第128 頁至第139 頁）。
    2.丙○○因系爭傷害支出醫藥費68,831元，並有費用明細及
      收據11張附卷可按（詳調字卷第16頁至第21頁）。
    3.丙○○就系爭交通事故所受之系爭傷害，已依強制汽車責
      任保險法受領保險給付75,481元，並有存摺1 份附卷可考
      （詳本院卷第79頁至第80頁）。
    4.丙○○因幼時受傷導致右肘關節骨折變形，其右肘關節原
      已存有長期功能障礙且無法治癒，並有財團法人義大醫院
      【下稱義大醫院】函附卷可憑（詳本院卷第46頁）。
  (二)爭執事項：
    1.乙○○得請求之修復費用？
    2.乙○○得請求之營業損害？
    3.丙○○得請求之減少工作收入損害？
    4.丙○○得請求之非財產上損害？
四、就上開爭執事項本院分述判斷意見如下：
  (一)乙○○之修復費用：
    系爭檳榔攤之修復費用，業經兩造協議以45萬元計算，有筆
    錄1 份附卷可稽（詳本院卷第146 頁），經核亦屬相當。
  (二)乙○○之營業損害：
    原告主張乙○○所經營之系爭檳榔攤，因系爭交通事故而受
    有毀損，致修護期間即95年7 月10日起至同年9 月5 日止共
    58天無法營業，受有減少營業收入33萬元之損害，被告則辯
    稱對原告所主張系爭檳榔攤受損及無法營業之期間並無爭執
    ，但否認乙○○受有上開金額之損害。經查：原告就系爭檳
    榔攤受損及無法營業之事實，已提出相片46張附卷可稽（詳
    本院卷第128 頁至第139 頁），且為被告所不爭執，自堪信
    為真實。又原告就其另主張系爭檳榔攤毀損前自95年5 月起
    至同年7 月9 日止，共70日之營業額合計為584,985 元，修
    復後自同年9 月6 日起至同年月30日止，共25日之營業額合
    計為193,300 元，亦已提出營業收支報表1 份為證（詳本院
    卷第83頁至第86頁），且為被告所不爭執（詳本院卷第158
    頁），亦堪信為真實，而依上開營業情形核計，系爭檳榔攤
    毀損前每日營業額為8,357 元（584,985 ÷70＝8,357 ，元
    以下四捨五入），修復後每日營業額為7,732 元（193,300
    ÷25＝7,732） ，毀損前及修復後之營業情形並無重大改變
    ，則修復期間之營業額自可參考毀損前及修復後之平均營業
    額計算，而上開毀損前及修復後每日平均營業額為8,192 元
    （【584,985 ＋193,300 】÷【70＋25】＝8,192 ，元以下
    四捨五入），則依此計算，系爭檳榔攤若非因系爭交通事故
    之毀損，修復期間可預期之總營業額為475,136 元（8,192
    ×58＝475,136） ，另依財政部臺灣省南區國稅局高雄縣分
    局函覆稱：財政部頒定96年度營利事業檳榔零售業之同業利
    潤標準，淨利率為9 ％（詳本院卷第148 頁），而檳榔攤之
    營業損害本應扣除成本計算，則依上開修復期間營業額及檳
    榔零售業之獲利標準核計，乙○○系爭檳榔攤修復期間無法
    經營所受減少營業收入之損害為42,762元（475,136 ×9 ％
    ＝42,762元，元以下四捨五入），原告超過該範圍之主張，
    自無理由。
  (三)丙○○之減少工作收入損害：
    原告主張丙○○因系爭傷害，1 年之復原期間無法從事原擔
    任之檳榔攤包檳榔及外送工作，每月減少工作收入25,000元
    ，合計1 年期間受有減少工作收入30萬元之損害，被告雖不
    否認丙○○在系爭檳榔攤工作及系爭傷害所需復原期間，惟
    否認丙○○受有上開損害。經查，丙○○在系爭交通事故時
    既身處於系爭檳榔攤，且被告不爭執丙○○在系爭檳榔攤工
    作，則原告主張丙○○在系爭檳榔攤受僱工作之事實，應可
    採信。又丙○○因系爭傷害，需復健治療1 年，此有義大醫
    院函附卷可按（詳卷第46頁），原告主張復原期間需1 年，
    經核亦無不合。然丙○○1 年之復健治療期間，仍可勝任原
    所擔任之上開檳榔攤工作，此有義大醫院函附卷可稽（詳本
    院卷第150 頁），則原告主張丙○○因系爭傷害受有1 年無
    法工作之減少收入損害，自無可採。惟系爭檳榔攤修復期間
    既無法營業，該段期間丙○○自無法從事原檳榔攤工作，且
    核因受有系爭傷害，治療後尚需從事復健，未另覓其他短期
    工作亦合常情，則上開系爭檳榔攤修復期間之58天，應認丙
    ○○受有減少工作收入之損害。而原告就其主張每月薪資為
    25,000元之情，雖已提出在職證明1 份為證（詳本院卷第81
    頁），但既為被告所否認，且核與依勞工保險局函及所附投
    保資料所顯示，丙○○於96年11月28日，係以高雄縣檳榔包
    裝加工業職業工會為投保單位辦理勞工保險，辦理投保薪資
    額為每月18,300元之事實不符，自難為真實，則丙○○每月
    減少工作收入之損害，自應以辦理勞工保險所記載之18,300
    元為基準，故而在系爭檳榔攤修復期間，丙○○因無法工作
    所受減少收入之損害核計為35,380元（18,300×58/30 ＝
    35,380，元以下四捨五入），原告超過該範圍之主張，亦無
    理由。
  (四)丙○○之非財產上損害：
    丙○○既因系爭交通事故，受有右肱骨骨折及顏面撕裂傷5
    公分等傷害，且因而接受鋼釘內固定手術及拔除手術（詳本
    院卷第46頁義大醫院函、第56頁診斷證明書），並需復健治
    療長達1 年，身心所受之痛苦可想而知，爰審酌原告陳稱丙
    ○○國中畢業，在系爭檳榔攤工作，被告陳稱其國中畢業，
    目前擔任臨時工，為對造所不爭執，均堪信為真實，而丙○
    ○94年、95年無所得或財產資料，被告94年所得資料數十萬
    元，95年無所得資料，名下有汽車1 輛，此有財產所得調件
    明細表附卷可稽（詳卷第8 頁至第11頁），因認原告主張因
    系爭傷害受有非財產上損害15萬元，尚屬合理，被告辯稱原
    告主張之非財產上損害過高，自無理由。
五、按因故意或過失，不法侵害他人之權利者，負損害賠償責任
    ；不法侵害他人之身體或健康者，對於被害人因此喪失或減
    少勞動能力，或增加生活上之需要時，應負損害賠償責任；
    不法傷害他人之身體、健康、名譽、自由、信用、隱私、貞
    操、或不法侵害其他人格法益而情節重大者，被害人雖非財
    產上之損害，亦得請求賠償相當之金額，民法第184 條第1
    項前段、第193 條第1 項、第195 條第1 項前段分別定有明
    文。被告既駕駛系爭車輛撞毀乙○○所有之系爭檳榔攤，並
    致丙○○受有系爭傷害，因而使乙○○受有支出修復費用45
    萬元之損害，並受有減少營業收入42,762元之損害，合計受
    損金額492,762 元，另使丙○○受有支出醫藥費68,831元、
    減少工作收入35,380元之損害，並受有非財產上損害15萬元
    ，扣除依強制汽車責任保險法已受領之保險給付75,481元，
    合計尚可請求賠償金額為178,730 元（68,831＋35,380＋
    150,000 －75,481＝178,730） ，且被告不爭執系爭交通事
    故係因其之過失駕駛行為所致，則自應賠償乙○○、丙○○
    所受之上開損害，從而原告訴請被告給付乙○○492,762 元
    及自起訴狀繕本送達翌日即96年12月20日起至清償日止，按
    週連利率5 ％計算之法定遲延利息，及訴請被告給付丙○○
    178,730 元及自96年12月20日起至清償日止，按週連利率5
    ％計算之法定遲延利息，依法均無不合，應予准許，超過上
    開範圍之請求，尚無理由，應予駁回。又本件所為命被告給
    付乙○○、丙○○之判決金額雖未逾50萬元，但合併之金額
    已逾50萬元，依訴合併後訴訟標的金額及價額合併計算之相
    同法理，自無庸依職權宣告假執行。兩造陳明願供擔保，聲
    請宣告假執行或免為假執行，經核原告勝訴部分，合於法律
    規定，爰分別酌定相當之擔保金額宣告之；原告其餘假執行
    之聲請，因訴之駁回而失所依據，應予駁回。
六、據上論結，本件原告之訴為一部有理由，一部無理由，依民
    事訴訟法第79條、第85條第1 項但書、第390 條第2 項、第
    392條第2項，判決如主文。
中    華    民    國    97    年    8     月    18    日
                  民事第三庭    法  官  鄭峻明
正本係照原本作成。
如不服本判決，應於送達後20日內，向本院提出上訴狀並表明上
訴理由，如於本判決送達前提起上訴者，應於判決送達後10日內
補提上訴理由書（須附繕本）。
中    華    民    國    97    年    8     月    18    日
                                書記官  莊豐源


司法院資訊處製作；財團法人民間司法改革基金會備份。
